臺灣雲林地方法院刑事判決
111年度易字第393號
公  訴  人  臺灣雲林地方檢察署檢察官
被      告  高聖凱



上列被告因竊盜案件，經檢察官提起公訴（111年度偵字第4524
號、第5146號），於準備程序進行中，被告就被訴事實為有罪之
陳述，本院裁定行簡式審判程序，判決如下：
    主      文
高聖凱犯如附表所示之罪，各處如附表所示之刑及沒收。沒收部
分併執行之。
    事實及理由
壹、犯罪事實
一、高聖凱意圖為自己不法所有，各基於竊盜、攜帶兇器毀壞安
    全設備竊盜之犯意，分別於附表所示之時間、地點，以附表
    所示之竊盜方式，竊取附表所示之人財物得手。
二、案經張玉慧、陳爵忠訴由雲林縣警察局斗六分局、斗南分局
    報告臺灣雲林地方檢察署檢察官偵查起訴。　　
貳、程序部分
　　被告高聖凱所犯之罪，係死刑、無期徒刑、最輕本刑為3年
    以上有期徒刑以外之罪，亦非高等法院管轄第一審案件，被
    告於準備程序就前揭被訴事實均為有罪之陳述，經依法告知
    簡式審判程序之旨，並聽取當事人之意見後，本院認無不得
    或不宜依簡式審判程序進行之情形，爰依刑事訴訟法第273
    條之1第1項規定，裁定進行簡式審判程序，是本案之證據調
    查，依同法第273條之2規定，不受同法第159條第1項、第16
    1條之2、第161條之3、第163條之1及第164條至第170條規定
    之限制。
參、認定犯罪事實所憑之證據及理由
一、上開犯罪事實，業據被告於警詢、偵訊、本院訊問、準備及
    審理程序時均坦承不諱（偵4524卷第21頁至第23頁、第211
    至213頁；偵5146卷第9至11頁、第13至15頁；本院卷第78至
    80頁、第95頁、第98至100頁、第104頁、第106頁），核與
    證人即告訴人張玉慧、陳爵忠於警詢中之證述大致相符（偵
    5146卷第17至19頁、第21至22頁；偵4524卷第17至19頁），
    並有一、附表一編號1部分：雲林縣警察局斗六分局扣押筆
    錄、扣押物品目錄表（偵5146卷第23至31頁）、自願受搜索
    同意書（偵5146卷第35頁）、贓物認領保管單（偵5146卷第
    37頁）各1份、現場照片7張（偵5146卷第39頁至第42頁）；
    二、附表一編號2部分：民國111年5月26日偵查報告（他卷
    第5頁）、雲林縣警察局斗南分局東和派出所受（處）理案
    件證明單、受理各類案件紀錄表（他卷第11至13頁）各1份
    、監視錄影畫面翻拍照片18張、28張（偵4524卷第25至41頁
    ；他卷第33至59頁）、比對說明照片2張（偵4524卷第43頁
    ）、現場照片17張（偵4524卷第45至61頁）附卷可佐，足認
    被告上開自白與事實相符，堪可採信。
二、至被告於警詢時坦承就附表編號2部分，係以砂輪機破壞鎖
    頭後行竊香油錢箱，嗣後於偵訊及本院審理時雖否認破壞香
    油錢箱之鎖頭，然依卷附之現場照片可見，於案發後經警在
    土地公廟外地上發現香油錢箱之鎖頭，而該鎖頭之U型扣環
    遭平整切斷破壞，有現場照片3張存卷可參（偵4524卷第57
    至61頁），又觀諸卷附現場監視器畫面截圖（偵4524卷第27
    至29頁）被告持砂輪機破壞鐵門上之掛鎖後，將砂輪機放在
    門口，再推開鐵門進入廟內，嗣返回門口拿取砂輪機進入廟
    內後，廟內可見因切割金屬物所生之火光閃爍，應可認被告
    確有起訴書所指持砂輪機切割破壞香油錢箱鐵鎖之行為，被
    告空言辯稱當時進入土地公廟後因見香油錢箱上雖有鎖頭但
    未上鎖，直接拿了裡面的錢就走云云，顯屬卸責之詞，不足
    採信，應以被告於警詢時所為認罪自白較為可採。
三、綜上所述，本案事證已臻明確，被告犯行均堪認定，應予依
    法論科。 　
肆、論罪科刑
一、按刑法第321條第1項第3款之攜帶兇器竊盜罪，係以行為人
    攜帶兇器竊盜為其加重條件，此所謂兇器，其種類並無限制
    ，凡客觀上足對人之生命、身體、安全構成威脅，具有危險
    性之兇器均屬之，且祇須行竊時攜帶此種具有危險性之兇器
    為已足，並不以攜帶之初有行兇之意圖為必要，縱在行竊場
    所隨手拾取應用，其有使人受傷害之危險既無二致，自仍應
    屬上述「攜帶兇器」之範疇（最高法院79年度台上字第5253
    號判決、90年度台上字第1261號判決意旨參照）。次按毀壞
    門鎖行竊，應論以刑法第321條第1項第2款之毀壞安全設備
    竊盜罪，但此處所謂門鎖，係指附加於門上之鎖而言，至於
    毀壞構成門之一部之鎖（如司畢靈鎖），則應認為毀壞門扇
    之加重竊盜罪（最高法院74年度台上字第243號判決意旨參
    照）。經查，被告如附表編號2所毀壞之土地公廟正門門鎖
    ，乃附加於門上，有上開現場照片可按，可知該鎖應係附加
    於門上用供防閑之「掛鎖」，非屬構成門扇之一部，應屬安
    全設備（最高法院85年度台上字第5433號判決意旨參照）。
    次按刑法第321條第1項第2款所謂毀越門扇，其「越」指逾
    越而言，如係從門走入或開鎖啟門入室，均不得謂為逾越門
    扇（最高法院77年台上字第1130號判決意旨參照）。查被告
    如附表編號2所為竊盜犯行，係攜帶其所有之砂輪機毀壞土
    地公廟正門之掛鎖，業據被告自承在卷，衡情被告持用砂輪
    機，既可破壞金屬製掛鎖，顯見質地堅硬，倘持之朝人體揮
    擊，對人之生命、身體、安全均足以構成威脅，自屬具有危
    險性之兇器無訛。嗣被告毀壞掛鎖後，啟門步行侵入竊盜，
    是其顯無「踰越」之行為，應論以毀壞安全設備即足。
二、核被告就附表編號1所為係犯刑法第320條第1項之竊盜罪；
    就附表編號2所為，係犯刑法第321條第1項第2款、第3款之
    攜帶兇器毀壞安全設備竊盜罪。公訴意旨認被告如附表編號
    2所示犯行，該當刑法第321條第1項第2款「毀越安全設備」
    之加重條件，容有誤會，然此僅涉及加重條件認定之減少，
    檢察官所起訴之犯罪事實並無減縮，無庸變更起訴法條（最
    高法院98年度台上字第5966號判決意旨參照），併此敘明。
三、被告上開所示之犯行，犯意有別，行為互殊，應予分論併罰
    。　　
四、爰審酌被告正值壯年，竟不思循正當方式獲取所需，而以上
    揭方式竊取他人財物，足見被告未能尊重他人財產權，欠缺
    法治觀念，所為實屬不該；衡以被告前有公共危險、毒品、
    竊盜等前科，此有上開臺灣高等法院被告前案紀錄表存卷可
    佐，其經歷數次偵審程序及科刑之宣告，猶不思自制反省，
    悛悔改過，素行已然非佳；惟念及被告犯後坦承犯行，尚有
    悔意之犯後態度；復考量被告自陳教育程度為國中畢業，從
    事輕鋼架相關工作，月薪約新臺幣（下同）3、4萬元，未婚
    無子女之家庭生活經濟狀況，暨其犯罪動機、手段、遭竊物
    品價值等一切情狀，分別量處如附表所示之刑，並均諭知易
    科罰金之折算標準。
伍、沒收　
一、犯罪所用之物
　　按供犯罪所用、犯罪預備之物或犯罪所生之物，屬於犯罪行
    為人者，得沒收之，刑法第38條第2項前段定有明文。被告
    持以為如附表編號2所示犯行之未扣案砂輪機1個，雖係供被
    告犯罪所用之物，惟被告於本院準備程序時自承：該物於犯
    案已不知去向等語（本院卷第98頁），考量上開物品並非違
    禁物，取得容易、價值低廉，若對之宣告沒收實欠缺刑法上
    之重要性，爰不予宣告沒收。
二、犯罪所得
　　犯罪所得，屬於犯罪行為人者，沒收之。但有特別規定者，
    依其規定；前2項之沒收，於全部或一部不能沒收或不宜執
    行沒收時，追徵其價額，刑法第38條之1第1項、第3項分別
    定有明文。被告如附表編號1犯行所竊得之黑色長夾1個（價
    值3,000元）、現金7,000元、華碩廠牌手機1支（價值1萬元
    ）、附表編號2犯行所竊得之現金500元，均屬被告犯罪所得
    ，並未扣案，亦未實際發還告訴人張玉慧、陳爵忠，應依刑
    法第38條之1第1項前段、第3項規定，分別在各該罪名項下
    宣告沒收，並於全部或一部不能沒收或不宜執行沒收時，追
    徵其價額。至被告所竊得告訴人張玉慧之機車駕照、張良就
    之國民身分證、張彭富之中華民國身心障礙證明、中油VIP
    加油卡、悠遊卡各1張，金融卡、信用卡各5張，業已發還告
    訴人張玉慧，有上開贓物認領保管單（偵5146卷第37頁）1
    紙存卷可參，爰依刑法第38條之1第5項規定，不予宣告沒收
    。另被告所竊得張彭富之國民身分證1張，固屬被告犯罪所
    得，惟未據扣案，而該證件係表彰個人身分之證件，可隨時
    掛失補辦，單獨存在亦不具刑法上之非難性，倘予沒收或追
    徵，除另使刑事執行程序開啟之外，對於犯罪行為之不法、
    罪責評價並無影響，復不妨礙被告刑度之評價，且對於預防
    及遏止犯罪之助益不大，欠缺刑法上重要性，是本院認並無
    沒收或追徵之必要，依刑法第38條之2第2項規定，爰不予宣
    告沒收或追徵。
陸、應適用之法律
一、刑事訴訟法第273條之1第1項、第299條第1項前段。
二、刑法第320條第1項、第321條第1項第2款、第3款、第41條第
    1項前段、第38條之1第1項前段、第3項。
三、刑法施行法第1條之1第1項。
本案經檢察官施家榮提起公訴，檢察官吳淑娟到庭執行職務。
中　　華　　民　　國　　111 　年　　7　  月　　28 　　日
                  刑事第五庭  法  官  簡伶潔
以上正本證明與原本無異。  
如不服本判決應於收受送達後20日內向本院提出上訴書狀，並應
敘述具體理由；其未敘述上訴理由者，應於上訴期間屆滿後20日
內向本院補提理由書（均須按他造當事人之人數附繕本）「切勿
逕送上級法院」。告訴人或被害人如對於本判決不服者，應具備
理由請求檢察官上訴，其上訴期間之計算係以檢察官收受判決正
本之日期為準。
                              書記官  曾千庭
中　　華　　民　　國　　111 　年　　7 　　月　　29　　日
附錄本案論罪科刑法條全文：
中華民國刑法第320條
意圖為自己或第三人不法之所有，而竊取他人之動產者，為竊盜
罪，處5年以下有期徒刑、拘役或50萬元以下罰金。
意圖為自己或第三人不法之利益，而竊佔他人之不動產者，依前
項之規定處斷。
前二項之未遂犯罰之。　　

中華民國刑法第321條
犯前條第一項、第二項之罪而有下列情形之一者，處6月以上5年
以下有期徒刑，得併科50萬元以下罰金：
一、侵入住宅或有人居住之建築物、船艦或隱匿其內而犯之。
二、毀越門窗、牆垣或其他安全設備而犯之。
三、攜帶兇器而犯之。
四、結夥三人以上而犯之。
五、乘火災、水災或其他災害之際而犯之。
六、在車站、港埠、航空站或其他供水、陸、空公眾運輸之舟、
    車、航空機內而犯之。
前項之未遂犯罰之。　

附表：
編號 告訴人 犯罪事實 罪名、宣告刑及沒收 １ 張玉慧 高聖凱於111年4月下旬某日上午9時許至11時30分許間，行經雲林縣○○鄉○○○段0○0地號農田旁，見張玉慧停放該處之車牌號碼00-0000號自用小客車車門未鎖，即開啟車門徒手竊取張玉慧置於車內之黑色長夾1個（價值3,000元，內含現金7,000元、 、華碩廠牌手機1支（價值1萬元）、張玉慧之機車駕照、張良就之國民身分證、張彭富之國民身分證、中華民國身心障礙證明、中油VIP加油卡、悠遊卡各1張，金融卡、信用卡各5張，得手後隨即離開現場（張玉慧之機車駕照、張良就之國民身分證、張彭富之中華民國身心障礙證明、中油VIP加油卡、悠遊卡各1張，金融卡、信用卡各5張，已發還張玉慧）。 高聖凱犯竊盜罪，處拘役參拾日，如易科罰金，以新臺幣壹仟元折算壹日。未扣案之犯罪所得黑色長夾壹個、華碩廠牌手機壹支、新臺幣柒仟元均沒收，於全部或一部不能沒收或不宜執行沒收時，追徵其價額。 ２ 陳爵忠 高聖凱於111年5月24日凌晨4時許，前往陳爵忠所管領位於雲林縣○○鄉○○村○○路00○00號之土地公廟，持客觀上足以作為兇器使用，對人之生命、安全構成威脅之砂輪機1個（起訴書誤載為鐵鋸1把，本院逕予更正）毀壞土地公廟正門所附加屬於安全設備之掛鎖（毀損部分未據告訴）後，啟門步行進入該廟，以砂輪機破壞香油錢箱之掛鎖後開啟香油錢箱（毀損部分未據告訴），竊得其內之現金500元，得手後隨即騎車逃離現場。 高聖凱犯攜帶兇器毀壞安全設備竊盜罪，處有期徒刑陸月，如易科罰金，以新臺幣壹仟元折算壹日。未扣案之犯罪所得新臺幣伍佰元沒收，於全部或一部不能沒收或不宜執行沒收時，追徵其價額。